# 请教陈版续租选择权及租赁变更的问题

提问人：yyp502 时间：2021-12-13 21:33:24
陈版，您好！想请教一下新租赁准则关于续租选择权与租赁变更的问题。
背景：A公司主营业务系租入办公楼并转租给最终租户，A公司与出租方签订的租赁合同仅约定了承租人在同等条件下有优先续租权，但未对续租期及租金做出明确约定。实践中，在原租赁合同到期后，一般情况下会进行续租，但会重新签订租赁合同，并重新约定租期与租金金额。
问题 1 ：基于上述背景，A公司 2021 年首次执行新租赁准则，在计算租赁负债时，是否要考虑续租期？如果考虑的话，续租期由于管理层判断，续租期租金按原合同租金确定，待新租赁合同签订后再调整？
问题 2 ：假如上述合同于 2021 年 5 月 31 到期，A公司已于 2021 年 6 月 1 日重新签订了租赁合同，A公司 2021 年首次执行新租赁准则，在计算租赁负债时是否需要考虑 2021 年 6 月重新签订的租赁合同？
问题 3 ：按准则规定，租赁变更一般指是指原合同条款之外的租赁范围、租赁对价、租赁期限的变更。如果一项正在执行的房屋租赁合同，由于房屋产权变更了，承租人与原出租人签订终止协议，并与新出租人签订新租赁合同（新租赁合同的租赁条款，与原租赁合同剩余条款保持一致）。请问在会计处理上，是否应先处置原租赁合同形成的使用权资产与租赁负债，再重新确认新租赁合同对应的使用权资产与租赁负债？
非常感谢！

回答人：chenyiwei
1 、考虑续租选择权是否为实质性的，例如原租赁的租赁期与转租赁租赁期之间的匹配关系、本企业是否出资对租入办公楼进行了重大装修等。如果没有其他特殊考虑因素，仅仅是“同等条件下有优先续租权”，则这种情况下的优先续租权一般不予考虑。
2 、需关注该项后续签约是否依据首次执行日（2021.1.1）已存在的实质性续租选择权，以及依据当初首次执行日的已存在状况，能否合理估计将会按照当时预计的条件续租。如果原租赁有实质性续租选择权的，则不适用短期租赁的简化处理。
3 、如果是基于“买卖不破租赁”的一般原则，与原卖方解约，再按实质上相同的条件与买方签订原租赁剩余期间内的租约，则应视为原租约的延续，不是原租赁的终止和一项新租赁的开始。

提问人：yyp502 时间：2021-12-15 12:21:52
非常感谢陈版的回复。
关于您回复的第 1 点，假如A公司对租入并转租的整栋办公楼，一般会进行装修后再转出租，装修金额一般在 500 万元左右，这个金额我理解应属于重大装修。原租赁合同只是笼统的注明A公司有优先续租权，但没有对续租期的租金及租期进行明确，管理层在首次执行日也不能合理判断是否续租，在这种情况下，是否也可不考虑？谢谢!
还有一个问题请教陈版。A公司的子公司B承租了一栋办公楼用于转租赁，原则上B公司在 2021 年 1 月 1 日应按新租赁准则进行处理。但A公司在2021 年 1 月 31 日将B公司股权全部处置，不再纳入合并范围。
问题：A公司在编制 2021 年合并报表时，合并报表年初数对该项租赁不采用新租赁准则处理。主要考虑到，合并报表中，该项租赁从首次执行日到出表仅存在 1 个月，能否可视同短期租赁处理，不调整A公司合并报表年初数？谢谢！

回答人：chenyiwei
1 、建议考虑：当初A公司决定出资进行重大装修时，预计收回装修投资要多久？是否超过了原租赁的已确定年限？ 2 、理论上不可以，实务中可以考虑是否适用重要性原则。